【裁判字號】    99,台上,5900
【裁判日期】    990930
【裁判案由】    違反毒品危害防制條例
【裁判全文】
最高法院刑事判決            九十九年度台上字第五九００號
上  訴  人  台灣高等法院高雄分院檢察署檢察官
被      告  甲○○
上列上訴人因被告違反毒品危害防制條例案件，不服台灣高等法
院高雄分院中華民國九十八年七月十三日第二審更審判決（九十
八年度上更(一)字第五七號，起訴案號：台灣高雄地方法院檢察署
九十四年度偵字第三七０八號），提起上訴，本院判決如下：
    主  文
原判決撤銷，發回台灣高等法院高雄分院。
    理  由
本件原判決撤銷第一審關於被告甲○○部分之科刑判決，改判論
處被告持有第一級毒品達一定數量（累犯，處有期徒刑一年，減
為有期徒刑六月，並為相關從刑之宣告）罪刑，固非無見。
惟查：（一）、審理事實之法院對於被告有利及不利之證據，應
一律注意，詳為調查，綜合全案證據資料，本於經驗法則以定其
取捨，並將取捨證據及得心證之理由於判決內詳為說明。故證據
雖已調查，而尚有其他部分並未調查，仍難遽為被告有利或不利
之認定。本件同案被告張炎福於第一次警詢時供稱：我身上的海
洛因毒品是綽號「輝仔」之被告交給我的，於民國九十四年二月
二日下午二時，在大寮鄉○○街一七七號三樓內交給我海洛因二
十小包，叫我拿到鳳林夜市賣給他的朋友四包，然後向他的朋友
收新台幣（下同）二千元，我有賣給被告的朋友四小包海洛因；
另外我自己施用四小包，所以身上剩下十二包，身上00000
00000號NOKIA 手機是被告交給我，用來與買毒品的人聯絡
的；警察在我身上查扣之二千元是我販賣海洛因所得；我幫被告
販賣毒品的代價是他會給我施打海洛因，但只有今天這一次等語
（見警卷二第十至十二頁）。另張炎福於九十四年五月二十七日
偵查中，經檢察官告知「適用證人保護法第十四條第一項，供出
共犯，如經檢察官事先同意，法院可給予減輕或免除其刑」等情
，張炎福表示同意作證，並依法具結而為陳述；該次偵訊筆錄內
容，與上開警詢筆錄所陳內容，關於其如何與被告購買毒品、取
得毒品數量、交付毒品予被告朋友之地點以及代價等重要事項，
均大致相符（見偵字第三七０八號卷第六二至六六頁）。該次偵
訊既經證人張炎福依法具結，且經檢察官曉諭關於證人保護法減
輕或免除其刑之規定，程序進行慎重合法，並無違誤。證人張炎
福於上開檢察官偵查中既仍與警詢為大致相同之供述，且其所涉
販賣第一級毒品部分，經第一審判處有期徒刑五年，褫奪公權三
年確定，如張炎福受有冤屈，何以竟未上訴？嗣後張炎福改稱伊
沒有販賣毒品，警詢之自白不實在，是伊編出來的，偵查中伊會
害怕，所以也亂編云云，是否係事後迴護被告之詞？上開不利於
被告之證據，原判決未予詳細調查推敲，尚嫌證據調查未盡及理
由不備。（二）、刑法上所謂吸收犯，係指一罪所規定之構成要
件，為他罪構成要件所包括，因而發生吸收關係者而言。如意圖
供自己施用而持有毒品，進而施用，則其持有之低度行為，當然
為高度之施用行為所吸收，不另論以持有毒品罪。原判決論處被
告持有第一級毒品達一定數量罪刑，於理由內論述被告所辯販入
毒品係供自己施用等語，尚非不足採信，並就起訴販賣第一級毒
品部分，認不能證明被告犯罪，而不另為無罪之諭知。如果無訛
，則被告所涉施用毒品部分，業經檢察官聲請觀察勒戒（見九十
四年度偵字第三七０八號卷第一四頁），本件被告持有毒品部分
，與其施用毒品部分是否具有高度低度之吸收關係，原判決未予
釐清，遽以論罪，自有未洽。檢察官上訴意旨，指摘原判決不當
，非無理由，應認原判決仍有撤銷發回更審之原因。
據上論結，應依刑事訴訟法第三百九十七條、第四百零一條，判
決如主文。
中    華    民    國  九十九  年    九    月   三十   日
                      最高法院刑事第二庭
                          審判長法官  莊  登  照
                                法官  陳  世  淙
                                法官  徐  昌  錦
                                法官  許  錦  印
                                法官  林  立  華
本件正本證明與原本無異
                                      書  記  官
中    華    民    國  九十九  年    十    月    五    日
                                                      Ｅ

司法院資訊處製作；財團法人民間司法改革基金會備份。
